【裁判字號】    97,交抗,234
【裁判日期】    970602
【裁判案由】    聲明異議
【裁判全文】
臺灣高等法院高雄分院刑事裁定         97年度交抗字第234號
    抗  告  人
    即受處分人  甲○○
上列抗告人因違反道路交通管理處罰條例聲明異議案件，不服臺
灣高雄地方法院中華民國97年3 月25日裁定（96年度交聲更一字
第18號），提起抗告，本院裁定如下：
    主  文
原裁定撤銷，發回臺灣高雄地方法院。
    理  由
一、抗告意旨略以：(一)證人即警員童有為及證人謝宗光雖均證稱
    ，抗告人即受處分人（下稱抗告人）甲○○有駕車闖紅燈，
    惟證人童有為係證稱抗告人係由快車道闖紅燈（原審筆錄漏
    未記載），更審時又改稱：「慢車道闖紅燈」，而證人謝宗
    光於原審證稱：「係由慢車道闖紅燈」，更審時證稱：「慢
    車道闖紅燈與正常車道（快車道）闖紅燈」等語，其2 人之
    先後證詞不一，且互改前證，何以認定為事實。(二)對於異議
    人所有之車輛，車款及顏色如何？證人童有為及謝宗光所證
    不一，原審排除真實車輛之照片不採，卻採廣告單，遽認MA
    RCH 自小客車是異議人所有。(三)舉發違反道路交通管理事件
    通知單所載之違規時間為96年2 月10日19時8 分，而依通聯
    記錄顯示，抗告人自96年2 月10日18時49分33秒至19時46分
    15秒正與證人黃昭欽通話中，顯無駕車闖紅燈之可能，可傳
    訊證人黃昭欽到庭作證。(四)其餘詳如抗告狀及抗告補充理由
    狀所載（如附件）。
二、按汽車駕駛人闖紅燈或有不服指揮稽查而逃逸之行為，當場
    不能或不宜攔截製單舉發者，得對汽車所有人逕行舉發；前
    項逕行舉發，應記明車輛牌照號碼、車型等可資辨明之資料
    ，以汽車所有人為被通知人製單舉發，道路交通管理處罰條
    例第7 條之2 第1 項第1 款、第4 款、第4 項定有明文。又
    依同條例第85條規定：「本條例之處罰，受舉發違反道路交
    通管理事件之受處罰人，認為受舉發之違規行為應歸責他人
    者，應於舉發違反道路交通管理事件通知單應到案日期前，
    檢附相關證據及應歸責人相關證明文件，向處罰機關告知應
    歸責人，處罰機關應即另行通知應歸責人到案依法處理。逾
    期未依規定辦理者，仍依本條例各該違反條款規定處罰」。
三、經查：
  (一)原裁定認本件異議人為汽車駕駛人，行經有燈光號誌管制之
    交岔路口闖紅燈，且經警攔檢，拒絕交通勤務警察稽查之事
    實，堪以認定，原處分機關依道路交通管理處罰條例第53條
    第1 項及第60條第2 項第1 款之規定各予以裁處罰鍰2,700
    元及900 元，固非無據；惟揆諸前揭條文，原處分機關既認
    本件異議人係違反同條例第53條第1 項及第60條第2 項第1
    款之規定，則除處上開罰鍰外，自應併予記違規點數3 點及
    1 點，惟原裁決處分漏未處罰，於法自有未合，且上開記點
    之處罰，係屬強制規定，無從減免。是異議人之異議雖無理
    由，但原處分既有上開瑕疵，仍屬無可維持，自應由本院將
    原處分均撤銷，並仍以受處分人有違反道路交通管理處罰條
    例第53條第1 項及第60條第2 項第1 款之行為，應依同條例
    第63條第1 項第3 款、第1 款及違反道路交通管理事件統一
    裁罰基準及處理細則所訂之違反道路交通管理事件統一裁罰
    基準表等規定，裁處異議人如主文第2 項所示之罰鍰，並分
    別記違規點數3 點及1 點等情，固非無見。
  (二)抗告人於交通聲明異議狀中記載：「異議人（車號：9M8622
    ）於96年2 月10日行駛翠亨南路與豐田街段，因綠燈即將轉
    黃燈，駕駛人則行駛過交通號誌後停於路邊慢車道接聽王姓
    友人來電約5 秒許，停車處前方為箱型休旅車及大貨車併排
    擋住異議人車子，嗣後掛斷電話再轉行駛快車道約12公尺處
    ，‧‧，駕駛人到該處遭到躲藏在旁之童有為警員攔車‧‧
    」（見原審96年交聲字第731 號卷第8 頁），依該聲明異議
    狀所載，異議人於案發時間、地點似有在案發現場，為何嗣
    後又提出「舉發違反道路交通管理事件通知單所載之違規時
    間為96年2 月10日19時8 分，而依通聯記錄顯示，抗告人自
    96年2 月10日18時49分33秒至19時46分15秒正在家中與高雄
    市警察局刑事組組長黃昭欽家中電話通話中，二地相距數公
    里，如何分身二處？足證童有為不實指控異議人為駕駛人‧
    ‧」（見同上卷第41頁），可見抗告人具狀之內容前後矛盾
    、不一，究竟抗告人是在路邊與王姓友人通電話，或在家中
    與黃昭欽通話？實情如何，有待查明。
  (三)本案需先查明抗告人究竟有無於案發時間、地點出現？且抗
    告人亦應配合查證，而不得以其他事由模糊焦點，浪費司法
    資源；再者，抗告人如無於案發時間、地點出現，究竟抗告
    人於案發當天將車借予何人？亦應提供借車人之姓名、住所
    供傳訊、查證，無論借給多少人，均應一一提供，抗告人既
    為車主，則有責任、義務提供，而非得以借給很多人或不記
    得一語帶過。
  (四)抗告人曾具狀請求傳訊證人黃昭欽、黃自強、韓景祥（見同
    上卷第43頁），是否確無傳訊之必要，似有待斟酌！又依據
    抗告人於交通聲明異議狀中記載：「異議人（車號：9M8622
    ）於96年2 月10日行駛翠亨南路與豐田街段，因綠燈即將轉
    黃燈，駕駛人則行駛過交通號誌後停於路邊慢車道接聽王姓
    友人來電約5 秒許，停車處前方為箱型休旅車及大貨車併排
    擋住異議人車子，嗣後掛斷電話再轉行駛快車道約12公尺處
    ‧‧，」，該王姓友人究竟何人？抗告人是否於該時、地有
    與之通話，亦有查明之必要。
四、原裁定以本件異議人為汽車駕駛人，違規闖紅燈及經警攔檢
    拒絕稽查，分別科處罰鍰及記違規點數，固非無見；但查：
    證人童有為及謝宗光所述不一，究竟違規之情形如何？駕駛
    人是否為本案之異議人？本案是處罰車主或駕駛人？均尚有
    疑義，仍有調查之必要，是抗告人之抗告，尚非無理由，自
    應由本院將原裁定撤銷，發回原審法院另為適法之裁定。
五、據上論結，應依道路交通案件處理辦法第26條、刑事訴訟法
    第413 條，裁定如主文。
中    華    民    國    97    年    6     月    2     日
                  刑事第二庭  審判長法  官  林正雄
                                    法  官  陳啟造
                                    法  官  黃壽燕
以上正本證明與原本無異。
不得再抗告。
中    華    民    國    97    年    6     月    2     日
                                    書記官  梁雅華


司法院資訊處製作；財團法人民間司法改革基金會備份。
